【裁判字號】    89,上訴,1467
【裁判日期】    890929
【裁判案由】    懲治走私條例等
【裁判全文】
臺灣高等法院臺南分院刑事判決                  八十九年度上訴字第一四六七號
      上  訴  人  臺灣臺南地方法院檢察署檢察官
      被      告  薛  朝  明
      共      同
      選任辯護人  鄭  和  傑  律師
右上訴人因被告懲治走私條例等案件，不服臺灣臺南地方法院八十八年度訴字第七二
五、八００號中華民國八十九年九月二十九日第一審判決（起訴案號：臺灣臺南地方
法院檢察署八十八年度偵字第六六一二、七四五七號），提起上訴，本院判決如左：
      主      文
上訴駁回。
      理      由
一、公訴意旨略以：乙○○係正滿春九號漁船船長，與船員甲○○、丙○○、薛朝明
    、薛石龍（另行起訴）共同意圖私運中國大陸地區之漁貨進入臺灣地區，於八十
    八年五月十八日下午四時許由乙○○駕駛正滿春九號漁船由臺南市安平港出海，
    直航至中國大陸地區，向不詳之大陸人民購買總重七千一百公斤之漁貨，於八十
    八年五月十九日晚上十一時許私運進入臺南市安平港，經海岸巡防司令部臺南市
    情報組發現會同臺南市警察局當場查獲，扣得漁貨七千一百公斤。因認薛朝明、
    乙○○、丙○○、甲○○等人涉有懲治走私條例第二條第一項、臺灣地區與大陸
    地區人民關係條例第八十條第一項罪嫌云云。
二、按犯罪事實應依證據認定之，無證據不得推定其犯罪事實，又不能證明被告犯罪
    者，應諭知無罪之判決，刑事訴訟法第一百五十四條、第三百零一條第一項定有
    明文。次按認定不利於被告之事實，須依積極證據，苟積極證據不足為不利於被
    告之認定時，即應為有利於被告之認定，更不必有何有利之證據。又被告否認犯
    罪事實所持之辯解，縱屬不能成立，仍非有積極證據足以證明其犯罪行為，不能
    遽為有罪之認定，最高法院三十年上字第八一六號、三十一年上字第一八三一號
    判例參照。
三、本件公訴意旨認被告等涉有共同走私罪嫌，無非以被告薛朝明於警訊供稱：上開
    魚貨在澎湖外海捕獲云云，被告乙○○於警訊供稱：一部分用網片換的，另以三
    萬元購買的云云，被告丙○○供稱：以尼龍繩與大陸人民交換的云云，被告甲○○供稱：自己撈獲的云云，渠等所供漁獲來源出入不一，且共犯薛石龍以正滿春
    漁船與大陸地區不詳人民連絡購買漁事宜，亦有監聽譯文及錄音帶可憑，復有漁
    貨七千一百公斤扣案可稽，足認渠等有共同至大陸地區私運漁貨云云，為其所憑
    論據。
四、訊之被告薛朝明、乙○○、丙○○、甲○○均堅決否認有與共犯薛石龍共同違反
    懲治走私條例及臺灣地區及大陸地區人民關係條例犯行，均辯稱：渠等在澎湖西
    南方海域作業，捕獲四、五噸海產，約中午時分有一艘大陸船經過，強迫渠等以
    新臺幣三萬元向他們買漁獲皮刀魚三噸多，還將網片及繩子拿走等語。
五、經查：
  (一)正滿春九號自八十八年五月三日迄至同年五月十八日號由臺南市安平港出海日期
    及同年五月十九日該船返回安平港被查獲止，此期間監聽譯文內容所載者，確多
    係共犯薛石龍與大陸朋友聯絡水產養殖相關事宜，但查無共犯薛石龍以正滿春九
    號漁船名義，與大陸地區不詳之人聯絡訂購查扣之金線魚一千公斤、皮刀三千二
    百公斤、大目、紅新娘各六百公斤、黑鯧七百公斤、白帶魚、馬加各五百公斤漁
    獲之錄音內容，有上開監聽譯文及明細表各乙紙附卷足憑，該譯文內容既與南市
    區漁會魚市場供應人明細表內容魚貨項目及數量無一相符，自難依該監聽譯文，
    遽認共犯薛石龍有以正滿春九號漁船名義，與大陸地區不詳之人聯絡訂購該船所
    被查扣之漁獲之事實。又被告乙○○、薛朝明、甲○○、丙○○等人均供稱：被
    告薛石龍係在大陸從事水產養殖事業等情，但被查扣魚貨，並非薛石龍與大陸地
    區不詳之人聯絡訂購，係伊等在澎湖西南海域等作業時所捕獲或向大陸漁船買受
    等語（詳原審法院八十八年八月六日、九月三日訊問筆錄）。益證共犯薛石龍並
    無以正滿春九號漁船名義，與大陸地區不詳之人聯絡訂購該船所被查扣之漁獲之
    事實，至為明確。
  (二)雖被告薛朝明於警訊供稱：在澎湖島南面捕的云云，被告乙○○於警訊供稱：一
    部分用網片換的，另以三萬元購買，在北緯二十三度十分、東經一一八度五十五
    分云云，被告丙○○供稱：在澎湖南邊以尼龍繩與大陸人民交換的云云，被告甲○○供稱：在澎湖南邊自己撈獲的云云，渠等所供漁獲來源出入不一，然渠等所
    供述獲得魚貨之地點並無分歧，而上揭東經一一八度五十五分、北緯二十三度十
    分之地點，經向內政部查詢結果，上開海域距大陸最近地區福建省兄弟嶼一三Ｏ
    公里，距我國第一批領海基線（澎湖縣貓嶼至七美段）二十三點五浬，在我國十
    二浬外，但在二十四浬鄰接區內，有內政部八十九年九月二十二日台八八內地字
    第八八一一六一八號函、八十八年八月十二日台八八內地字第八八八一八五六號
    函各乙紙附原審卷足參，足見渠等供述獲得魚貨之上述海域，屬於公海之海域，
    非屬我國領海，亦非屬大陸地區領海，難認渠等係自淪陷區內私運上開魚貨進口
    。
  (三)是本件並無證據足證被告乙○○、薛朝明、甲○○、丙○○與共犯薛石龍係駕駛
    正滿春九號漁船由臺南市安平港出海，直航至中國大陸地區不詳之向大陸人民購
    買扣案之總重七千一百公斤之漁貨，私運進入臺南市安平港，或無證據足資認定
    共犯薛石龍與大陸地區不詳人士基於共同犯意聯絡，聯繫妥當後由被告薛朝明、
    乙○○、甲○○、丙○○駕正滿春九號至約定地點載運漁獲私運進入臺南安平港
    ，雖渠等於警訊中對於如何獲得漁獲之描述有所歧異，惟既乏積極證據足資證明
    渠等購買魚貨之地點，係直航至中國大陸地區淪陷區內取得，其徒以渠等供詞互
    有歧異，即遽認共犯乙○○係駕駛該漁船直航至中國大陸地區淪陷區內取得，自
    有未洽。即難認該魚貨屬行政院公告之懲治走私條例公告管制物品項目及其數額
    中丁項之「以管制物品論」之物品甚明。亦即無從以懲治走私條例第二條第一項
    私運準管制物品罪、臺灣地區及大陸地區人民關係條例第八十條第一項之罪相繩
    。
六、按懲治走私條例第二條第一項私運管制物品罪，以私運「管制物品」逾公告數額
    為其犯罪構成要件，而同法第十二條之準走私罪之成立，又以自大陸地區私運物
    品進入臺灣地區，或自臺灣地區私運物品前往大陸地區，以私運物品進口出口論
    ，而適用本條例規定處斷。再按上開之行政院公告中丁項規定，自淪陷區私運物
    品進入本國自由地區或自本國自由地區私運物品前往淪陷區，其所私運之物品，
    以管制物品論，除屬於甲項及乙項之物品不限數額外，其餘以私運一項或數項，
    其總額由海關比照緝獲時之完稅價格計算，超過新臺幣十萬元或重量達一千公斤
    者，以管制進出口物品論。亦即前開丁項所稱之「以管制物品論」之物品，必須
    是自大陸（淪陷）地區私運進入臺灣（本國自由）地區之物品方足當之。又懲治
    走私條例第十二條所指之「大陸地區」，係指「臺灣地區」（即臺灣、澎湖、金
    門、馬祖及政府治權所及之其他地區）以外之中華民國領土，亦即行政院公告「
    懲治走私條例公告管制物品項目及其數額」丁項所指之「淪陷區」。而我國領海
    係指沿海十二海浬以內之水域（六十八年十月八日（六八）統（一）義字第五零
    四六號總統令公告），如係在逾十二海浬之公海上，即非上開所指之「大陸地區
    」（即淪陷區）。準此，若非屬於行政院依懲治走私條例所公告之「管制物品項
    目及其數額」中所規定之任何一項管制物品項目，則自無從成立該條例第二條第
    一項之走私罪或第十二條之準走私罪無疑。本件所查扣之漁貨並不屬於行政院依
    懲治走私條例所公告之「管制物品項目及其數額」中所規定之甲項、乙項或丙項
    第一至三類之管制物品項目，亦無積極證據足資證明係屬於匪偽生產、製造、加
    工等之物品，或有匪偽文字或圖案之標誌，或雖無匪偽文字或圖案之標誌而經鑑
    定確係匪偽之物品，故亦不屬於上開規定之丙項第四類之匪偽物品。
七、被告乙○○駕駛正滿春九號漁船由臺南市安平港出海，於八十八年五月十九日晚
    上十一時許私運進入臺南市安平港，經海岸巡防司令部臺南市情報組發現會同臺
    南市警察局當場查獲，扣得漁貨七千一百公斤。惟渠等所供述獲得魚貨之地點，
    在東經一一八度五五分、北緯二十三度十分，經本院向內政部查詢結果，上開位
    置於澎湖縣貓嶼西方二十三點二五浬處，依中華民國領海及鄰接區法第十四條規
    定，係屬我國二十四浬鄰接區範圍內，有內政部九十年一月三十一日台（九十）
    內地字第九０六四一九九號函乙紙附卷足參，足見渠等供述獲得魚貨之上述海域
    ，屬於公海之海域，非屬我國領海，亦非屬大陸地區領海，足認該海域尚非屬行
    政院公告之懲治走私條例公告管制物品項目及其數額中丁項所稱之「淪陷區」，
    自不待言。故依被告所自承之交易地點，並非從淪陷區私運物品進入本國自由地
    區，自難認渠等係自淪陷區內私運上開魚貨進口。
八、綜上所述，本件依調查所得證據尚不足以證明被告等四人有公訴人所指之犯行，
    而被告等四人所為渠等係在公海向大陸漁船購買魚貨之辯解，尚可採信，此外，
    復查無其他積極證據足資證明被告等有曾航行大陸地區自淪陷區內私運管制物品
    進口之犯行，原審以被告等人犯罪均屬不能證明，而為被告等無罪之判決，核無
    不合。檢察官上訴意旨，仍執陳詞，指摘原判決不當，為無理由，應予駁回。
據上論斷，應依刑事訴訟法第三百六十八條，判決如主文。
本案經檢察官曾顯智到庭執行職務。
中    華    民    國      九十      年      三      月      六          日
                                  臺灣高等法院臺南分院刑事第五庭
                                      審判長法官  茆臺    雲
                                            法官  董    武    全
                                            法官  李    文    福
右正本證明與原本無異。
如不服本判決，應於判決送達後十日內向本院提出上訴狀，其未敘述理由者並應於提
出上訴狀後十日內向本院補提理由書（應附繕本)。
                                      法院書記官  李    良    倩
中    華    民    國      九十      年      三      月      七          日


司法院資訊處製作；財團法人民間司法改革基金會備份。
